臺灣嘉義地方法院民事判決　　　　　　　 99年度訴字第665號
原　　　告　馬秋元
訴訟代理人　蔡嘉琪
　　　　　　游雅雯
被　　　告　陳淑真
訴訟代理人　蔡碧仲律師
　　　　　　陳振榮律師
　　　　　　張宗存律師
　　　　　　林宏政律師
上列當事人間損害賠償事件，本院於民國100年8月16日言詞辯論
終結，判決如下：
   主  文
被告應給付原告新臺幣貳拾陸萬捌仟參佰捌拾陸元，及自民國九
十九年八月十二日起至清償日止，按週年利率百分之五計算之利
息。
原告其餘之訴駁回。
訴訟費用由被告負擔百分之十五，餘由原告負擔。
本判決原告勝訴部分得假執行。但被告以新臺幣貳拾陸萬捌仟參
佰捌拾陸元為原告預供擔保，得免為假執行。
原告其餘假執行之聲請駁回。
    事 實 及 理 由
壹、程序方面：
一、按訴狀送達後，原告不得將原訴變更或追加他訴，但擴張或
    減縮應受判決事項之聲明者，不在此限，民事訴訟法第 255
    條第1項第3款定有明文。
二、查原告於民國99年6月8日以民事起訴狀起訴時訴之聲明第一
    項係請求被告應賠償新臺幣（下同） 1,757,169元及自起訴
    狀繕本送達之翌日起按年利率百分之 5計算之利息，嗣於訴
    訟進行中之100年8月16日當庭將其訴之聲明第一項所請求損
    害賠償本金部分減縮為1,744,539元（見本院卷第254頁），
    核屬減縮應受判決事項之聲明，揆諸首揭規定，應予准許，
    合先敘明。
貳、實體方面：
一、原告起訴主張：
  （一）被告於98年9月29日18時10分許，駕駛車牌號碼KB9-626
        號重型機車，沿嘉義縣 164線由東往西方向行駛，途經
        嘉義縣新港鄉○○村○○路187號前（即嘉164線22公里
        500 公尺處西向外側車道），竟疏未注意車前狀況及在
        雨夜行經未劃設行人穿越道之無號誌交岔路口，未暫停
        讓行人優先通行，適原告步行穿越嘉義縣新港鄉○○路
        ，至新民路 187號前傾倒垃圾後，欲再次穿越新民路，
        於返回新民路 236號前時遭原告騎車碰撞，致原告受有
        蜘蛛膜下出血、右眼眶骨骨折、右上顎骨骨折、左腿脛
        骨及腓骨骨折、右手肘骨折等傷害。依臺灣省嘉雲區車
        輛行車事故鑑定委員會鑑定及臺灣省車輛行車事故覆議
        鑑定委員會之鑑定意見及覆議結果，均認被告為肇事主
        因。爰依民法第184條第 1項前段、第191條之2、第193
        條、第 195條之規定，請求被告賠償醫療費用及因醫療
        所需之交通費用共27,600元、增加生活上需要（看護費
        用；98年10月 2日至98年11月16日、98年11月17日至98
        年12月17日）114,000元、減少勞動能力之損失1,195,2
        55元、停業損害賠償439,000元及精神慰撫金1,200,000
        元（請求細目詳下述），扣除已領得保險給付，並依過
        失相抵減輕被告30%賠償責任後，共1,744,539元。
  （二）對被告抗辯之陳述：
      1.當時被告行進方向與原告行進方向呈90度直角，且其所
        駕機車有一定速度，被告辯稱原告自機車左後方突然竄
        出，致生本件事故，顯然違反經驗法則，不足採信。
      2.對被告主張抵銷之醫療費用、看護費用不爭執。被告主
        張抵銷之不能工作損失部分，依醫院回函被告僅須休養
        半年，且被告就其實際收入需提出薪資證明。被告主張
        抵銷之減少勞動能力部分，因被告不符合殘廢等級，應
        無勞動能力減少之損失。
  （三）聲明：1.被告應給付原告 1,744,539元，及自起訴狀繕
        本送達翌日起至清償日止，按週年利率5%計算之利息。
        2.原告願供擔保請准宣告假執行。
二、被告抗辯則以：
  （一）被告於98年9月29日18時10分許，騎乘機車沿嘉義縣164
        線由東往西方向行駛，途經嘉義縣新港鄉○○村○○路
        187 號前，適原告步行穿越嘉義縣新港鄉○○路，至新
        民路 187號前傾倒垃圾後，欲再次穿越新民路，返回新
        民路 236號前時，因原告疏未注意行人雨夜步行於無號
        誌交岔路口穿越道路時，應注意看清左右有無來車並小
        心穿越，致雙方發生碰撞，被告因而人車倒地受有左側
        顴骨及上頜骨閉鎖性骨折，合併眶下神經受損、左手第
        四掌骨閉鎖性骨折、左下眼皮開放性傷口、左手臂部開
        放性傷口、右踝與背部擦傷等傷害。
  （二）原告並非受被告直接撞及。當時被告沿嘉義縣 164縣道
        由東向西直行，於已行駛該岔口過半時，原告突然自被
        告所騎車輛左後側竄出，而致發生本件事故，蓋一般用
        路人依公共交通之合理信賴，均以前方路況為注意重點
        ，難以預料後方突發狀況，殊難強令被告對後方突然竄
        出之行人負責。原告自左後方快速竄出，令被告完全無
        法預料亦難及時反應，實為本件事故之主因，且肇事路
        口距前方30、40公尺處有紅綠燈路口不到一分鐘路程，
        原告貪圖便利直接穿越雙黃線馬路，亦有可歸責性。
  （三）被告對於原告所主張看護費用不爭執；原告所提出診斷
        證明書上所載「口腔癌、青光眼部分」就醫部分是否與
        本件車禍有關聯性有所爭執，故對原告醫療費用是否全
        因本件車禍而支出仍有爭執；喪失勞動能力及停業損失
        部分，對於原告勞動能力減損達53.83%、每月收入43,9
        00元，均否認；精神慰撫金部分請求過高，請求予以酌
        減。另原告已原告已請領強制險 338,560元應從損害賠
        償金額中扣除，並由原告就本件車禍事故負 70%之主要
        過失責任。
  （四）因原告之過失發生本件車禍事故致被告受有上開傷害，
        被告請求原告賠償醫療費用19,706元、看護費用33,000
        元、因醫療所需之交通費用 7,700元、不能工作之損失
        214,560元、減少勞動能力之損害1,337,232元、精神慰
        撫金1,000,000元等（請求細目詳下述），共計2,584,0
        18 元，依車禍肇事比例被告應負擔30%責任，據以計算
        被告對原告之債權為1,808,813元，被告主張抵銷。
  （五）聲明：1.原告之訴及假執行之聲請均駁回。2.如受不利
        之判決，願供擔保請准宣告免為假執行。
三、得心證之理由：
  （一）查被告於98年9月29日18時10分許，駕駛車牌號碼KB9-6
        26號重型機車，沿嘉義縣 164線由東往西方向行駛，途
        經嘉義縣新港鄉○○村○○路187號前（即嘉164線22公
        里 500公尺處西向外側車道），適原告步行穿越嘉義縣
        新港鄉○○路，至新民路 236號前傾倒垃圾後，欲再次
        穿越新民路，於返回新民路 187號前時（對照道路交通
        事故現場圖兩造書狀就門牌號碼均有誤載），原告與被
        告所騎乘機車發生碰撞，致原告受有蜘蛛膜下出血、右
        眼眶骨骨折、右上顎骨骨折、左腿脛骨及腓骨骨折、右
        手肘骨折等傷害；被告則受有左側顴骨及上頜骨閉鎖性
        骨折，合併眶下神經受損、左手第四掌骨閉鎖性骨折、
        左下眼皮開放性傷口、左手臂部開放性傷口、右踝與背
        部擦傷等傷害，為兩造所不爭執，並有道路交通事故現
        場圖、道路交通事故調查報告表、嘉義縣警察局民雄分
        局警備隊調查筆錄及道路交通事故現場照片、財團法人
        嘉義基督教醫院診斷證明書等在卷可稽，復經本院調取
        相關刑案亦即本院99年度交易字第 105號刑事案卷核閱
        屬實，自堪信為真。
  （二）原告主張因被告駕車過失行為致受有上開傷害，依侵權
        行為法律關係，請求被告賠償上開損害等情，被告則以
        上開情詞置辯。是本件爭點在於：1.兩造對於本件車禍
        事故應負之過失比例？2.原告因本件車禍事故所得請求
        賠償金額若干為適當？3.被告因本件車禍事故得主張抵
        銷之賠償金額若干為適當？4.兩造賠償金額相互抵銷後
        原告仍得請求賠償金額若干？經查：
      1.兩造對於本件車禍事故之過失比例：
      原告主張依臺灣省嘉雲區車輛行車事故鑑定委員會及臺
        灣省車輛行車事故覆議鑑定委員會之鑑定意見及覆議結
        果均認被告為肇事主因，被告應負 70%過失責任等語。
        被告則抗辯被告已行駛該岔口過半時，原告突然自被告
        所騎車輛左後側竄出而致發生本件事故，原告就本件車
        禍事故應負 70%之主要過失責任等詞。查本件車禍事故
        經送請臺灣省嘉雲區車輛行車事故鑑定委員會鑑定，其
        結果為：「一、陳淑真駕駛重機車，雨夜行經未劃設行
        人穿越道之無號誌交岔路口，未暫停讓行人優先通行，
        為肇事主因。二、行人馬秋元，雨夜於無號誌交岔路口
        ，穿越道路未小心迅速通行，為肇事次因。」等情，有
        該鑑定委員會99年 1月22日嘉雲區980875號鑑定意見書
        在卷可稽（見臺灣高雄地方法院99年度補字第 801號民
        事卷第10頁、第11頁）。再經送請臺灣省車輛行車事故
        覆議鑑定委員會覆議鑑定，其結果：「…照嘉雲區車鑑
        會之鑑定意見，惟意見二、文字改為：『行人馬秋元，
        雨夜於無號誌交岔路口穿越道路時，疏未注意看清左右
        無來車小心穿越，為肇事次因』…」等情，有該委員會
        99年 3月16日覆議字第0996200943號函在卷可憑（見臺
        灣高雄地方法院99年度補字第 801號民事卷第33頁）。
        足見原告主張臺灣省嘉雲區車輛行車事故鑑定委員會鑑
        定及臺灣省車輛行車事故覆議鑑定委員會之鑑定意見及
        覆議結果均認被告為肇事主因，並非無據。
      因被告對於上開鑑定及覆議結果仍有爭執，復經本院送
        請國立交通大學鑑定，其結果為：「陳淑真駕駛重型機
        車，行經未劃設行人穿越道之無號誌管制交岔路口，未
        注意暫停讓行人先行通過【道路交通安全規則第 103條
        第 3項】，為肇事主因。行人馬秋元行經未劃設行人穿
        越道之無號誌管制交岔路口，穿越道路未小心迅速通行
        ，為肇事次因。」等情，有國立交通大學100年3月24日
        交大管運字第1001002043號函覆之行車事故鑑定意見書
        乙份（見本院卷第127頁至第129頁）在卷可考，亦與上
        開鑑定及覆議結果一致。且被告所抗辯原告並非受被告
        直接撞及而係原告突然自被告所騎車輛左後側竄出致本
        件事故發生云云，顯與卷附道路交通事故現場圖、道路
        交通事故調查報告表、道路交通事故現場照片所顯示血
        跡位在西向快車道內及機車撞擊部位在前車頭等客觀跡
        證不符，參諸原告受有多處骨折之傷勢，足見撞擊力道
        並非輕微，更難認被告上開辯詞為可採。是本院審酌上
        情認各次鑑定結果均無瑕疵可指，應屬可採，故認本件
        車禍事故被告應為肇事主因，原告為肇事次因，由被告
        負70%之過失責任，原告負30%之過失責任，應屬公允。
        從而，原告主張被告應負 70%過失責任，應屬有據；被
        告辯稱應由原告負主要過失云云，則不可採。
      2.原告請求賠償部分：
      按因故意或過失，不法侵害他人之權利者，負損害賠償
        責任；不法侵害他人之身體或健康者，對於被害人因此
        喪失或減少勞動能力，或增加生活上之需要時，應負損
        害賠償責任；不法侵害他人之身體、健康、名譽、自由
        、信用、隱私、貞操，或不法侵害其他人格法益而情節
        重大者，被害人雖非財產上之損害，亦得請求賠償相當
        之金額，民法第184條第1項前段、第193條第1項、第19
        5條第1項分別定有明文。
      原告既因被告之過失侵權行為而受有損害，依上揭規定
        ，原告自得請求損害賠償。茲就原告請求賠償之費用，
        是否應予准許，分述如下：
      (1)醫療費用及因醫療所需之交通費用：原告請求被告賠償
        醫療費用5,150元、因醫療所需之交通費用 22,450元（
        林口長庚醫院救護車資8,250元+嘉義基督教醫院救護車
        資10,000元+回診計程車資12趟每趟 350元計4,200元）
        ，共27,600元，並提出如附表一所示醫療費用收據、統
        一發票、收據等為證；被告對原告回診計程車資及診斷
        證明書上所載「口腔癌、青光眼部分」就醫費用部分是
        否與本件車禍有關聯性有所爭執，其餘均不爭執（見本
        院卷第29頁、第79頁、第 144頁）。查本院就原告所提
        出之財團法人嘉義長庚紀念醫院（下稱嘉義長庚醫院）
        診斷證明書上所載「口腔癌術後」及「外傷性青光眼」
        是否與本件車禍事故具有關聯性及各該無關聯部分應剔
        除之醫療費用等節函詢該院，該院函覆以：原告口腔癌
        術後是其自述病史，和車禍受傷造成左足踝開放性骨折
        無關聯，該院並無口腔癌治療相關紀錄，原告外傷性青
        光眼依病歷記載應與車禍事故相關等情，有嘉義長庚醫
        院99年11月29日函在卷可憑（見本院卷第96頁），堪認
        原告所罹外傷性青光眼之病況確為本件車禍事故所造成
        ，原告因而請求賠償相關醫療費用自屬有據；又該院診
        斷證明所載「口腔癌術後」則因原告未於該院治療，相
        關醫療單據中自未將此無關聯部分計入，故無須再予剔
        除；是被告對於上開醫療費用部分之爭執，均屬無據。
        惟原告主張醫療費用5,150元所提出如附表一所示醫療
        單據中，嘉義基督教醫院98年11月23日醫療費用收據（
        見臺灣高雄地方法院99年度補字第 801號民事卷第17頁
        ）實收金額僅有100元，原告誤將已收之250元重複列計
        ，自應予剔除，故原告主張醫療費用支出於 4,900元範
        圍內為合理，逾此範圍之請求，則難准許。原告所主張
        林口長庚醫院救護車資 8,250元及嘉義基督教醫院救護
        車資10,000元，業據原告提出統一發票、收據等為證，
        且為被告所不爭執，此部分均應准許。又原告自其住處
        嘉義縣新港鄉福德村至嘉義長庚醫院回診計程車資為單
        程320元等情，有嘉義市計程車客運商業同業公會100年
        5月22日函在卷可佐（見本院卷第162頁），原告回診 6
        次來回車程共12趟計3,840元為合理（320×12）＝3,84
        0 ），逾此範圍之請求，則難准許。故醫療費用及因醫
        療所需之交通費用部分原告共計得請求26,990元（4,90
        0+8,250+10,000+3,840＝26,990），逾此範圍之請求，
        自難准許。
      (2)增加生活上需要（看護費用）：原告主張其因本件車禍
        事故住院期間及出院後一個月內需專人照料支出看護費
        用共計 114,000元（76日×1,500元＝114,000）等語，
        並提出診斷證明書及看護費用收據（見起訴狀證四、證
        九）為證。被告則對原告上開看護費用支出並不爭執（
        見本院卷第79頁）。本院審酌原告所主張上開需看護日
        數及看護費實際支出俱有診斷證明書及看護費用收據為
        憑，且支出標準亦屬合理，故其此部分請求均屬有據，
        均應准許。
      (3)減少勞動能力：
        (甲)原告主張其因本件車禍事故減損勞動能力69.21%，以
          現年55歲計其勞動年限尚有10年，以每月薪資43,900
          元計算，扣除中間利息後喪失勞動能力之損失1,195,
          255元，並提出嘉義長念醫院診斷證明書、勞工保險
          失能給付標準表、殘廢等級勞動減損表、勞工保險資
          料表為證。被告則抗辯原告最遲於98年12月24日前即
          可在自家門前掃地、無須仰賴任何柺杖，最遲於99年
          3月22日前即可騎乘機車外出，最遲於99年8月12日前
          即可開店門做生意，且原告實際收入來源為自營汽車
          修護廠之收入，與透過公會投勞保之薪資無關，不得
          以投保薪資作為實際收入所得，故否認原告有勞動能
          力減損及原告每月薪資為43,900元，並提出側拍光碟
          及翻拍照片（見本院卷第41頁、第155頁至第158頁）
          為佐。
        (乙)按被害人因身體健康被侵害而喪失或減少勞動能力所
          受之損害，其金額應就被害人受侵害前之身體健康狀
          態、教育程度、專門技能、社會經驗等方面酌定之。
          又身體或健康受侵害而減少勞動能力者，其減少及殘
          存勞動能力之價值，應以其能力在通常情形下可能取
          得之收入為標準（最高法院61年台上字第1987號判例
          要旨參照）。次按勞工保險條例第53條所定勞工保險
          失能給付標準表，固係勞工因普通傷害或罹患普通疾
          病，經治療終止後，身體所遺存障害經診斷為永久失
          能者，得請領殘廢補助費之給付標準，惟其針對身體
          障害狀態所為失能程度之分級，不失為較客觀之標準
          ，尚非不得作為一般民眾因車禍所受不能復原之身體
          障害程度之判斷參考。查原告因本件車禍事故受有右
          眼眶骨骨折，後經醫師診斷罹有外傷性右眼窩骨折、
          右眼球內陷、人工水晶體移位，外傷性青光眼，外傷
          性視神經萎縮，於100年7月16日至門診治療時，右眼
          視力為眼前手動40公分且無法矯正，左眼視力為0.7,
          矯正後為1.0,右眼目前眼壓為42毫米汞柱等情，有原
          告所提出之嘉義長庚醫院100年7月16日診斷證明書（
          見本院卷第 246頁）在卷可憑，堪認原告右眼傷勢已
          符合勞工保險失能給付標準附表項目3-10：一目失明
          ，失能等級八之情形（見本院卷第 248頁）。又原告
          因左足踝接受肌皮瓣重建手術及骨釘內固定手術，雖
          復原良好但仍有後遺症，其應可符合強制汽車責任保
          險殘廢給付標準表中第 152項：一下肢遺存運動障害
          等情，有嘉義長庚醫院99年 8月31日函（見本院卷第
          46頁）在卷可憑，而上開94年6月8日修正發布之強制
          汽車責任保險殘廢給付標準表第 152項則相當於於99
          年 2月26日修正發布之強制汽車責任保險殘廢給付標
          準表第12 -33項一下肢遺存運動障害，殘廢等級九之
          情形，亦與勞工保險失能給付標準附表項目12 -33一
          下肢遺存運動失能，失能等級九之情形一致。又原告
          上開傷勢既符合勞工保險失能給付標準附表之兩項目
          以上，依勞工保險失能給付標準第6條第2項第 3款自
          應按其最高失能等級再升一等級核定，即：失能等級
          七，此亦與富邦產物保險股份有限公司函覆之理算簽
          結作業及理算簽結明細資料所示認定原告為殘廢等級
          七相符。據此對照各殘廢等級喪失或減少勞動能力比
          率表，固得換算原告減少勞動能力程度約為69.21%，
          然按民法第193條第1項所謂減少勞動能力，乃指職業
          上工作能力一部之滅失而言，故審核被害人減少勞動
          能力之程度時，自仍應斟酌被害人之職業、智能、年
          齡、身體或健康狀態等各種因素。本院衡酌原告於車
          禍發生時為55歲，國小畢業之智識程度，平日開設元
          順電機行從事汽車電機維修之工作，此據原告陳明在
          卷（見本院卷第75頁、第 166頁），並有警卷所附原
          告之調查筆錄及財政部臺灣省南區國稅局民雄稽徵所
          營業稅籍證明（見本院卷第 110頁）在卷可憑；參酌
          被告所提出之側拍光碟及翻拍照片（見本院卷第41頁
          、第155頁至第158頁）所顯示原告經治療後已得以無
          須輔具在自家門前掃地，惟仍有明顯跛行之身體狀態
          ；再斟酌原告經營電機行之實際工作內容為修理汽車
          啟動馬達、發電機、電池等情，此據原告陳述明確（
          見本院卷第 166頁）；故認原告依前開比率請求減少
          之勞動能力，在 60%範圍內應屬有據，逾此範圍之請
          求實屬過高，不能准許。
        (丙)至原告固主張以其勞工保險投保薪資每月43,900元計
          算其每月收入云云。惟按商人之經營能力固為勞動能
          力之一種，但營業收入乃出於財產之運用，資本及機
          會等皆其要素，不能全部視為勞動能力之所得，最高
          法院63年台上字第1394號判例闡述甚詳。查原告為獨
          資商號元順電機行之負責人，而元順電機行為小規模
          營業人等情，有財政部臺灣省南區國稅局民雄稽徵所
          函及營業稅籍資料在卷可稽（見本院卷第109頁、第2
          34頁），且原告亦自承該電機行僅有其一人經營並無
          其他員工，又無營業帳冊紀錄收支情形之事實（見本
          院卷第166頁、第210頁）。原告既為獨資商號負責人
          ，其每月收入自應依該電機行月銷售額扣除成本、費
          用後之淨利計算始符事實，是原告主張以其勞工保險
          投保薪資每月43,900元計算其每月收入云云，顯屬無
          據，是被告抗辯不應以其勞工保險投保薪資計算等詞
          ，應屬可採。而依財政部臺灣省南區國稅局民雄稽徵
          所核定該電機行之月銷售額為61,800元，參酌財政部
          所頒訂同業利潤標準表其費用率為32%、淨利率為22%
          （見本院卷第22頁），故該電機行每月淨利13,596元
          （61,800×22%=13,596），揆諸上開說明，本院審酌
          原告營業性質及營業狀況，認以上開月銷售額及淨利
          率為計算依據始屬合理，從而，原告之工作收入自以
          每月13,596元為允當，逾此範圍之請求實屬過高，不
          能准許。綜上，本院審酌原告每月所得為13,596元，
          減少勞動能力程度為60%。而原告係43年2月17日生，
          以原告主張依勞動基準法第54條強制退休年齡滿65歲
          估計，原告原約可工作至108年2月17日。惟原告另請
          求被告賠償自原告發生車禍時即98年 9月29日起至99
          年7月1日可恢復工作日止之停業損失（詳如下述），
          故該段期間內自不得重複請求賠償減少勞動能力之損
          害。依此標準計算結果，原告請求起訴狀繕本送達前
          已到期之損害部分即自原告可恢復工作之99年7月1日
          起至99年8月11日（本件起訴狀繕本於99年8月11日送
          達被告，有起訴狀上收文章在卷可稽，見本院卷第24
          頁）止，計42日，因此部分既已到期，無須再扣除一
          次請求之中間利息，此部分金額為19,034元（計算式
          ：13,596×1.4＝ 19,034；元以下四捨五入）。自99
          年8月12日起至原告滿65歲即108年2月17日止，計8年
          又189日即8.5178年，（四捨五入取至小數點以下第4
          位），依霍夫曼式計算法扣除中間利息後，此部分金
          額為1,181,906元【計算式：13,596元×12月×7.000
          0000（此為8.5178年之霍夫曼係數）＝ 1,181,906元
          ，元以下四捨五入】。又原告減少勞動能力程度為60
          %，業如上述，故原告得請求減少勞動為720,564元【
          計算式：（19,034＋1,181,906）×60﹪＝720,564，
          元以下四捨五入】。原告此部分請求於 720,564元範
          圍內，為有理由，應予准許，逾此範圍之請求，為無
          理由，應予駁回。
      (4)停業損失：原告主張其自發生車禍時即98年 9月29日起
        至99年7月1日可恢復工作日止，有10個月無法工作，以
        每月薪資43,900元計算，停業損失共計 439,000元等詞
        ，並提出勞工保險傷病診斷證明書為佐。被告則以上開
        側拍光碟及翻拍照片為據，否認原告於99年7月1日始能
        恢復工作等語。查原告受有左側足踝內外踝開放性骨折
        ，於98年11月4日接受骨釘內固定手術，經評估自99年7
        月 1日可恢復工作等情，有原告所提出之勞工保險傷病
        診斷書（見臺灣高雄地方法院99年度補字第 801號民事
        卷第32頁）在卷可佐，此亦與上開嘉義長庚醫院99年 8
        月31日所函覆原告住院期間及出院後三個月內需專人看
        護且經治療後仍留有一下肢遺存運動障害後遺症等情相
        符（見本院卷第46頁）；而原告經營電機行之實際工作
        內容為修理汽車啟動馬達、發電機、電池，業如上述，
        本院審酌原告所受傷勢、原本工作內容及醫師評估結果
        ，認原告主張其自99年7月1日始可恢復工作，應屬有據
        。至被告所提出之側拍光碟及翻拍照片固顯示原告經治
        療後無須輔具即在自家門前掃地，然原告仍有明顯跛行
        之情形，亦如上述，且被告未能證明原告於99年7月1日
        以前確已恢復營業，實際開始從事原有工作，是被告此
        部分所辯，並不足採。則自原告發生車禍時即98年 9月
        29 日起至可恢復工作之99年7月1日止共計9個月，而原
        告之工作收入每月為13,596元始屬允當，亦如上述，據
        此計算原告可得請求停業損失為122,364元【計算式：1
        3,596元×9月＝122,364元】。原告此部分請求於122,3
        64 元範圍內，為有理由，應予准許，逾此範圍之請求，
        為無理由，應予駁回。
      (5)精神慰撫金部分：原告主張其因車禍發生受身體上損害
        ，依民法第195條第 1項請求1,200,000元精神慰撫金等
        語。被告答辯則以：精神慰撫金之請求過高，請求予以
        酌減等詞。按慰藉金之賠償須以人格權遭遇侵害，使精
        神上受有痛苦為必要，其核給之標準固與財產上損害之
        計算不同，然非不可斟酌雙方身分資力與加害程度，及
        其他各種情形核定相當之數額，最高法院51年臺上字第
        223 號判例可資參照。本院審酌車禍發生之過程，被告
        屬肇事主因，業如上述；而原告於車禍發生時為55歲，
        國小畢業之智識程度，平日以開設元順電機行維生，此
        有警卷所附原告之調查筆錄及財政部臺灣省南區國稅局
        民雄稽徵所營業稅籍證明（見本院卷第 110頁）在卷可
        憑；並衡酌其因車禍致受有蜘蛛膜下出血、右眼眶骨骨
        折、右上顎骨骨折、左腿脛骨及腓骨骨折、右手肘骨折
        等傷害，其中右眼眶骨骨折之傷勢更導致已達一目失明
        之失能標準，原告精神上確受有極大痛苦；再參酌稅務
        電子閘門財產所得調件明細表（見本院卷第 170頁至第
        186頁）所示被告於98年度有股利收入3筆、不動產 2筆
        、投資10筆之財產狀況。本院衡酌兩造之身分、地位及
        經濟能力等情形，認原告請求於 600,000元範圍內，堪
        認適當，逾此部分不應准許。
      (6)以上，原告請求有理由部分之金額為 1,583,918元（即
        醫療費用及因醫療所需之交通費用 26,990元+增加生活
        上需要114,000元+減少勞動能力720,564元+停業損失12
        2,364元+精神慰撫金600,000元＝1,583,918）。惟按損
        害之發生或擴大，被害人與有過失者，法院得減輕賠償
        金額或免除之。民法第217條第1項定有明文。查本件被
        告為肇事主因，原告為肇事次因，被告對於本件車禍應
        負70%之過失責任，而原告應負30%之過失責任，已如上
        述。故原告僅得請求被告應賠償金額之 70%，方屬公允
        適當。依過失相抵原則，原告所可請求之損害賠額經比
        例計算為1,108,743元（計算式：1,583,918元×70%＝1
        ,108,743元；元以下四捨五入）。
      (7)按保險人依強制汽車責任保險法規定所為之保險給付，
        視為被保險人損害賠償金額之一部分；被保險人受賠償
        請求時，得扣除之，強制汽車責任保險法第32條定有明
        文。查於本件交通事故發生後，原告已請領強制險338,
        560元，有富邦產物保險股份有限公司100年3月15日富
        保業字第1000000386號函覆之理算簽結作業及理算簽結
        明細資料（見本院卷第121頁至第125頁）在卷可憑；又
        富邦產物保險股份有限公司於100年8月10日再次給付原
        告因本件車禍事故所致其他殘廢項目給付差額計270,00
        0元，亦有富邦產物保險股份有限公司富保業字第10000
        01344 號函覆之理算簽結作業及理算簽結明細資料在卷
        可佐，此等給付均既屬保險人依強制汽車責任保險法所
        為之保險給付項目，依法自應視為加害人損害賠償金額
        之一部分，則原告前開受損害金額共應扣除保險給付60
        8,560元。
      (8)綜上計算，原告前開受損害金額扣除保險給付後所得請
        求金額為500,183元（1,108,743 -608,560元＝500,183
        元）。
      3.被告抵銷抗辯部分：
      按因故意或過失，不法侵害他人之權利者，負損害賠償
        責任；不法侵害他人之身體或健康者，對於被害人因此
        喪失或減少勞動能力，或增加生活上之需要時，應負損
        害賠償責任；不法侵害他人之身體、健康、名譽、自由
        、信用、隱私、貞操，或不法侵害其他人格法益而情節
        重大者，被害人雖非財產上之損害，亦得請求賠償相當
        之金額，民法第184條第1項前段、第193條第1項、第19
        5條第1項分別定有明文。
      被告亦因原告之過失侵權行為而受有損害，依上揭規定
        ，被告自亦得請求損害賠償。茲就被告主張抵銷之賠償
        ，是否應予准許，分述如下：
      (1)醫療費用部分：被告主張其因本件車禍事故支出醫療費
        用19,706元等語（原本主張17,426元+2,240元+260元，
        但其中 220元嗣後捨棄；見本院卷第150頁、第154頁）
        ，業據其提出如附表二所示醫療費用收據為證。原告此
        部分醫療費用均不爭執（見本院卷第 211頁）。本院審
        酌被告所主張上開醫療費用實際支出俱有嘉義基督教醫
        院診斷證明書（見本院卷第32頁）及如附表二所示醫療
        費用收據為憑，故其此部分抵銷抗辯均屬有據，均應准
        許。
      (2)看護費用部分：被告主張其因本件車禍住院11日及手術
        後兩週需人看護即98年 9月29日至同年10月19日共22日
        ，每日1,500元，計33,000元（見本院卷第150頁、第16
        5 頁）等詞。被告對此部分看護費用亦不爭執（見本院
        卷第 165頁）。按親屬間之看護，縱因出於親情而未支
        付該費用，然其所付出之勞力，顯非不能以金錢為評價
        ，此種基於身分關係之恩惠，自不能加惠於加害人，而
        應比照一般看護情形，認被害人受有相當看護費之損害
        ，命加害人賠償，始符民法第193條第1項所定「增加生
        活上需要」之意旨（最高法院89年度台上字第1749號判
        決意旨參照）。本院審酌被告所主張其因本件車禍住院
        11日期間有專人看護必要性等情，與嘉義基督教醫院函
        覆看護必要日數相符（見本院卷第50頁），其看護費用
        標準以每日 1,500元計算，亦屬合理，故其此部分抵銷
        抗辯均屬有據，均應准許。
      (3)因醫療所需之交通費用：被告主張其受傷後到嘉義基督
        教醫院就診11次，每趟交通費約 350元，來回共22趟，
        共計7,700元等語（見本院卷第150頁）。本院審酌被告
        上開就診次數之主張，有嘉義基督教醫院診斷證明書可
        佐（見本院卷第 153頁），堪信屬實。而其關於每趟交
        通費之主張，參酌嘉義市計程車客運商業同業公會 100
        年5月22日函覆之標準（見本院卷第162頁），亦屬合理
        。故其此部分7, 700元抵銷抗辯均屬有據，均應准許。
      (4)不能工作損失：被告主張其因本件車禍受傷 1年無法工
        作，損失214,560元（以最低基本工資17,880元計算1年
        ；見本院卷第 211頁）。原告則認依醫院回函被告僅須
        休養半年，且被告就其實際收入需提出薪資證明，若以
        農保投保薪資計算每月為10,200元等語。查被告所受傷
        勢須休養半年，有嘉義基督教醫院函（見本院卷第 201
        頁、第 243頁）為憑。是被告抗辯其一年內無法工作，
        實屬過久，應以半年即 6個月為合理。又被告主張其車
        禍前從事一般家務、農耕工作及稻穀乾燥工作（見本院
        卷第102頁），應以最低工資 17,880元計算其月收入等
        語，並提出土地所有權狀、乾燥機照片（見本院卷第10
        3頁至第107頁）、乾燥機房使用執照、農機用油免營業
        稅憑單、聲明書（見本院卷第194頁至第200頁）為佐。
        而被告車禍前平日確從事一般家務、農耕工作及稻穀乾
        燥工作，除被告所提出上開證據外，復據證人許昆池於
        本院審理時結證屬實（見本院卷第 257頁），堪認被告
        平日確從事上開工作無誤，其抗辯修養期間受有不能工
        作損失，並非無據。再按當事人主張有利於己之事實者
        ，就其事實有舉證之責任，民事訴訟法第 277條本文雖
        有明文規定。準此，被告主張其受有上開損害，固須就
        其主張之事實，負舉證之責任。惟按「法院為判決時，
        應斟酌全辯論意旨及調查證據之結果，依自由心證判斷
        事實之真偽。但別有規定者，不在此限。當事人已證明
        受有損害而不能證明其數額或證明顯有重大困難者，法
        院應審酌一切情況，依所得心證定其數額。」民事訴訟
        法第222條第1項、第 2項亦有明文。該項條文之立法意
        旨係以損害賠償之訴，當事人已證明受有損害，如有客
        觀上不能證明其數額或證明顯有重大困難之情事時，如
        仍強求當事人舉證證明損害數額，非惟過苛，亦不符訴
        訟經濟之原則，爰增訂該項，規定此種情形，法院應審
        酌一切情況，依所得心證定其數額，以求公平。查被告
        固已證明其受有不能工作之損失，惟衡酌被告所從事一
        般家務、農耕工作及稻穀乾燥等工作之特性，其中一般
        家務並無明確對價，農耕及稻穀乾燥工作之收入則因季
        節、天候容有不同，是被告就其不能工作損失之數額證
        明顯有重大困難，揆諸上開說明，本院自應審酌一切情
        況，依所得心證定其數額。查現行勞動基準法所定之最
        低勞工薪資，依行政院勞工委員會自96年7月1日起修正
        之每月基本工資為 17,280元及100年1月1日起修正之每
        月基本工資為17,880元；本院衡酌被告上開工作內容及
        性質，以及被告於車禍發生當時為49歲之年齡，認以上
        開最低基本工資計算其月收入，尚屬合理。因此本件被
        告於99年12月31日前應按每月基本工資17,280元計算其
        收入，100年1月1日起按每月基本工資 17,880元計算收
        入。據此，被告此部分抵銷抗辯於105,480元（17, 280
        ×3+17,880×3＝105,480）範圍內，為有理由，應予准
        許，逾此範圍，則乏其據。
      (5)減少勞動能力：被告抗辯其因本件車禍受有左側顴骨及
        上頜骨閉鎖性骨折，合併眶下神經受損、左手第四掌骨
        閉鎖性骨折、左下眼皮開放性傷口、左手臂部開放性傷
        口、右踝與背部擦傷等傷害，其勞動能力減少53.83%，
        於車禍發生時距法定退休年齡有16年，以最低基本工資
        17,280元計算，扣除中間利息後應得請求減少勞動能力
        損失 1,337,232元。原告則主張被告不符合殘廢等級，
        應無勞動能力減少之損失。按身體或健康受侵害而減少
        勞動能力者，其減少及殘存勞動能力之價值，不能以現
        有之收入為準，蓋現有收入每因特殊因素之存在而與實
        際所餘勞動能力不能相符，現有收入高者，一旦喪失其
        職位，未必能自他處獲得同一待遇，故所謂減少及殘存
        勞動能力之價值，應以其能力在通常情形下可能取得之
        收入為標準（最高法院61年台上字第1987號判例參照）
        。被告從事一般家務、農耕工作及稻穀乾燥工作，其收
        入應勞動基準法所定之最低勞工薪資計算，業如上述。
        而就被告勞動能力減少之情形，經本院以被告工作性質
        及所受傷勢具體函詢嘉義基督教醫院，其函覆以：被告
        左手第四掌骨骨折，手術外固定後，移除外固定骨釘，
        曾於該院接受復健治療，目前左手掌關節活動遺存顯著
        機能障礙，但未達殘障手冊鑑定之 70%機能障礙，大約
        喪失20%勞動能力，經復健治療半年後，終身將有20%勞
        動能力減損而無法復原等情，有該院100年8月 1日函在
        卷可憑（見本院卷第 243頁），故被告減少勞動能力比
        例在 20%範圍內應屬有據，逾此範圍之請求實屬過高，
        不能准許。又被告係49年 3月22日生，以被告主張依勞
        動基準法第54條強制退休年齡滿65歲估計，被告原約可
        工作至114年3月22日。惟被告上開已為自發生車禍時即
        98年 9月29日起至可恢復工作日止不能工作之損失之抵
        銷抗辯，故該段期間內自不得重複請求賠償減少勞動能
        力之損害作為抵銷。依此標準計算結果，被告主張調整
        後抵銷抗辯之民事陳報狀繕本送達前已到期之損害部分
        即：自被告可恢復工作之99年 3月30日起至100年4月28
        日（該民事陳報狀繕本於100年4月28日送達原告，見本
        院卷第 150頁）止，因此部分既已到期，無須再扣除一
        次請求之中間利息，此部分金額為 225,252元（計算式
        ：17,280×9+17,880×3.9＝225,252；元以下四捨五入
        ）。自100年4月28日起至被告滿65歲即114年3月22日止
        ，計13年又328日即13.8986年，（四捨五入取至小數點
        以下第 4位），依霍夫曼式計算法扣除中間利息後，此
        部分金額為2,308,605元【計算式：17,880元×12月×1
        0.0000000（此為13.8986年之霍夫曼係數）＝2,308,60
        5 元，元以下四捨五入】。又被告減少勞動能力程度為
        20﹪，故被告得請求減少勞動能力損害為 506,771元【
        計算式：（225,252＋2,308,605）×20﹪＝ 506,771，
        元以下四捨五入】。原告此部分抵銷抗辯於 506,771元
        範圍內，為有理由，應予准許，逾此範圍之請求，為無
        理由，應予駁回。
      (6)精神慰撫金部分：被告主張其因車禍發生受身體上損害
        ，身心受有極大痛苦，依民法第195條第1項請求1,000,
        000 元精神慰撫金等語。本院審酌車禍發生之過程，原
        告僅負肇事次因；被告於車禍發生時為49歲，國小畢業
        之智識程度，平日以從事一般家務、農耕、稻穀乾燥工
        作，均如上述；並衡酌其因車禍致受有左側顴骨及上頜
        骨閉鎖性骨折，合併眶下神經受損、左手第四掌骨閉鎖
        性骨折、左下眼皮開放性傷口、左手臂部開放性傷口、
        右踝與背部擦傷等傷害，必須一再回診復健治療，被告
        精神上確亦受有痛苦；再參以稅務電子閘門財產所得調
        件明細表（見本院卷第170頁至第186頁）所示原告於98
        年度僅有其自營元順電機行收入 1筆，並無其他財產之
        經濟狀況。本院衡酌兩造之身分、地位及經濟能力，認
        被告此部分抵銷抗辯於 100,000元範圍內，堪認適當，
        逾此部分不應准許。
      (7)以上，被告主張抵銷有理由部分為 772,657元（即醫療
        費用 19,706元+因醫療所需之交通費用7,700元+看護費
        用33,000元+不能工作損失105,480元+減少勞動能力506
        , 771元+精神慰撫金100,000元＝772,657元）。查本件
        被告為肇事主因，原告為肇事次因，被告對於本件車禍
        應負70%之過失責任，而原告應負30%之過失責任，已如
        上述。故被告僅得主張原告應賠償金額之 30%。依過失
        相抵原則，被告所可主張抵銷之損害賠額經比例計算為
        231,797元（計算式：772,657元×30％＝ 231,797元；
        元以下四捨五入）。
      4.綜上計算，原告前開受損害金額扣除保險給付後所得請
        求被告賠償之金額為 500,183元；被告所得主張抵銷之
        金額為231,797元，故原告尚得請求被告賠償268,386元
        （500,183-231,797＝268,386）。
四、按給付無確定期限者，債務人於債權人得請求給付時，經其
    催告而未為給付，自受催告時起，負遲延責任。其經債權人
    起訴而送達訴狀，或依督促程序送達支付命令，或為其他相
    類之行為者，與催告有同一之效力，民法第229條第2項定有
    明文。又遲延之債務，以支付金錢為標的者，債權人得請求
    依法定利率計算之遲延利息。但約定利率較高者，仍從其約
    定利率；應付利息之債務，其利率未經約定，亦無法律可據
    者，週年利率為百分之5，亦為同法第233條第1項及第203條
    所明定。查原告請求被告賠償之金額，並未定有給付期限，
    原告請求自起訴狀繕本送達翌日即99年 8月12日（送達證書
    見本院卷第24頁）起算至清償日止，按週年利率5%計算之利
    息，未逾上開規定範圍，自無不合。
五、綜上所述，原告依據上開侵權行為損害賠償之法律關係，請
    求被告給付268,386元，及自99年8月12日起至清償日止，按
    週年利率5%計算之利息，為有理由，應予准許，逾此範圍之
    請求，為無理由，應予駁回。
六、原告陳明願供擔保聲請宣告假執行，經核原告勝訴部分金額
    未逾50萬元，依民事訴訟法第389條第 1項第5款規定，應依
    職權宣告假執行，是就此部分，原告雖陳明願供擔保請求宣
    告假執行，惟應認其僅係促請本院為上開宣告假執行職權之
    發動而已，應由本院依職權為假執行之宣告。又被告陳明如
    受不利之判決，願供擔保以代釋明，聲請免為假執行，爰就
    原告勝訴部分酌定相當之擔保金額併予准許。至原告敗訴部
    分，其假執行之聲請已失所附麗，應併予駁回。
七、兩造其餘之攻擊或防禦方法及未經援用之證據，經本院斟酌
    後，認為均不足以影響本判決之結果，自無逐一詳予論駁之
    必要，併此敘明。
八、據上論結，原告之訴為一部有理由，一部無理由，依民事訴
    訟法第79條、第389條第1項第 5款、第392條第2項，判決如
    主文。
中    華    民    國    100   年     8     月    30   日
                  民事第三庭  法  官  曾宏揚
以上正本係照原本作成。
如對本判決上訴須於判決送達後20日內向本院提出上訴狀。如委
任律師提起上訴者，應一併繳納上訴審裁判費。
中    華    民    國    100   年     8     月    30   日
                              書記官  陳見明
附表一：原告所提出醫療費用單據（起訴狀證六）
┌─────────┬───────┬──────┬────────┬─────────┐
│   名       稱    │ 日      期   │單據金額    │  內       容   │備    註          │
│                  │              │（新臺幣）  │                │                  │
├─────────┼───────┼──────┼────────┼─────────┤
│林口長庚醫院      │98/10/02      │     3,604  │住院手術費用自負│可以列計          │
│  （外傷骨科）    │              │            │額              │                  │
├─────────┼───────┼──────┼────────┼─────────┤
│嘉義基督教醫院    │98/11/23      │       250  │健保自費額      │可以列計          │
├─────────┼───────┼──────┼────────┼─────────┤
│嘉義基督教醫院    │98/11/23      │       100  │掛號費          │單據金額350元扣除 │
│  （創傷急診）    │              │            │                │已收金額250元，實 │
│                  │              │            │                │收100元。         │
├─────────┼───────┼──────┼────────┼─────────┤
│嘉義長庚醫院      │98/11/16      │       636  │住院手術費用自負│可以列計          │
│  （骨科）        │              │            │額              │                  │
├─────────┼───────┼──────┼────────┼─────────┤
│嘉義長庚醫院      │99/03/18      │         9  │掛號費、藥費、部│可以列計          │
│  （骨科）        │              │            │分負擔          │                  │
├─────────┼───────┼──────┼────────┼─────────┤
│嘉義長庚醫院      │99/03/18      │       100  │證明書費        │可以列計          │
│  （醫療事務課）  │              │            │                │                  │
├─────────┼───────┼──────┼────────┼─────────┤
│嘉義長庚醫院      │98/11/23      │       101  │藥費部分負擔    │可以列計          │
│  （骨科）        │              │            │                │                  │
├─────────┼───────┼──────┼────────┼─────────┤
│嘉義長庚醫院      │98/11/23      │       100  │證明書費        │可以列計          │
│  （骨科）        │              │            │                │                  │
├─────────┼───────┴──────┴────────┼─────────┤
│   合  計         │                    4,900元                   │                  │
└─────────┴───────────────────────┴─────────┘
附表二：被告提出之醫療費用單據（見本院卷第33頁、第62頁）
┌─────────┬───────┬──────┬────────┬─────────┐
│   名       稱    │ 日      期   │單據金額    │  內       容   │備    註          │
│                  │              │（新臺幣）  │                │                  │
├─────────┼───────┼──────┼────────┼─────────┤
│嘉義基督教醫院    │98/10/09      │    13,596  │住院手術費用部分│可以列計          │
│  （整型外科）    │              │            │負擔及自負額    │                  │
├─────────┼───────┼──────┼────────┼─────────┤
│嘉義基督教醫院    │98/09/29      │       540  │掛號費、部分負擔│可以列計          │
│  （創傷急診）    │              │            │                │                  │
├─────────┼───────┼──────┼────────┼─────────┤
│嘉義基督教醫院    │98/10/14      │       240  │掛號費、部分負擔│可以列計          │
│  （整型外科）    │              │            │                │                  │
├─────────┼───────┼──────┼────────┼─────────┤
│嘉義基督教醫院    │98/11/04      │       340  │掛號費、部分負擔│可以列計          │
│  （整型外科）    │              │            │                │                  │
├─────────┼───────┼──────┼────────┼─────────┤
│嘉義基督教醫院    │98/11/25      │       340  │掛號費、部分負擔│可以列計          │
│  （整型外科）    │              │            │                │                  │
├─────────┼───────┼──────┼────────┼─────────┤
│嘉義基督教醫院    │98/11/27      │       340  │掛號費、部分負擔│可以列計          │
│  （復建科）      │              │            │                │                  │
├─────────┼───────┼──────┼────────┼─────────┤
│嘉義基督教醫院    │98/12/16      │       310  │掛號費、部分負擔│可以列計          │
│  （整型外科）    │              │            │                │                  │
├─────────┼───────┼──────┼────────┼─────────┤
│嘉義基督教醫院    │98/12/16      │       220  │其他費用        │不能證明與本件車禍│
│                  │              │            │                │事故有關，被告捨棄│
│                  │              │            │                │此部分抵銷主張（見│
│                  │              │            │                │本院卷第154頁）。 │
├─────────┼───────┼──────┼────────┼─────────┤
│嘉義基督教醫院    │98/12/16      │       140  │證明書          │可以列計          │
│  （整型外科）    │              │            │                │                  │
├─────────┼───────┼──────┼────────┼─────────┤
│嘉義基督教醫院    │99/03/03      │       340  │掛號費、部分負擔│可以列計          │
│  （整型外科）    │              │            │                │                  │
├─────────┼───────┼──────┼────────┼─────────┤
│嘉義基督教醫院    │99/01/04      │       340  │掛號費、部分負擔│可以列計          │
│  （復健科）      │              │            │                │                  │
├─────────┼───────┼──────┼────────┼─────────┤
│嘉義基督教醫院    │99/04/07      │       330  │證書費、其他費用│可以列計          │
│  （整型外科）    │              │            │                │                  │
├─────────┼───────┼──────┼────────┼─────────┤
│嘉義基督教醫院    │99/04/07      │       300  │掛號費、診察費  │可以列計          │
│  （整型外科）    │              │            │                │                  │
├─────────┼───────┼──────┼────────┼─────────┤
│嘉義基督教醫院    │99/04/07      │        50  │證書費、其他費用│可以列計          │
│  （整型外科）    │              │            │                │                  │
├─────────┼───────┼──────┼────────┼─────────┤
│嘉義基督教醫院    │99/08/18      │       340  │掛號費、部分負擔│可以列計          │
│  （整型外科）    │              │            │                │                  │
├─────────┼───────┼──────┼────────┼─────────┤
│嘉義基督教醫院    │99/08/19      │       340  │掛號費、部分負擔│可以列計          │
│  （整型外科）    │              │            │                │                  │
├─────────┼───────┼──────┼────────┼─────────┤
│嘉義基督教醫院    │99/08/26      │       340  │掛號費、部分負擔│可以列計          │
│  （整型外科）    │              │            │                │                  │
├─────────┼───────┼──────┼────────┼─────────┤
│嘉義基督教醫院    │99/08/30      │       240  │掛號費、部分負擔│可以列計          │
│  （整型外科）    │              │            │                │                  │
├─────────┼───────┼──────┼────────┼─────────┤
│嘉義基督教醫院    │99/09/02      │       460  │掛號費、部分負擔│可以列計          │
│  （整型外科）    │              │            │                │                  │
├─────────┼───────┼──────┼────────┼─────────┤
│嘉義基督教醫院    │99/09/07      │       220  │掛號費、證書費  │可以列計          │
│  （整型外科）    │              │            │                │                  │
├─────────┼───────┼──────┼────────┼─────────┤
│嘉義基督教醫院    │100/04/27     │       260  │掛號費、證書費  │可以列計；第152頁 │
│  （整型外科）    │              │            │                │                  │
├─────────┼───────┼──────┼────────┼─────────┤
│  博愛診所        │99/08/21      │        50  │部分負擔        │可以列計          │
├─────────┼───────┼──────┼────────┼─────────┤
│  博愛診所        │99/08/20      │        50  │部分負擔        │可以列計          │
├─────────┼───────┼──────┼────────┼─────────┤
│  博愛診所        │99/08/26      │        50  │部分負擔        │可以列計          │
├─────────┼───────┼──────┼────────┼─────────┤
│  博愛診所        │99/08/23      │        50  │部分負擔        │可以列計          │
├─────────┼───────┼──────┼────────┼─────────┤
│  博愛診所        │99/09/03      │        50  │部分負擔        │可以列計          │
├─────────┼───────┼──────┼────────┼─────────┤
│  博愛診所        │99/09/02      │        50  │部分負擔        │可以列計          │
├─────────┼───────┴──────┴────────┼─────────┤
│   合  計         │                    19,706 元                 │                  │
└─────────┴───────────────────────┴─────────┘